臺灣板橋地方法院刑事判決　　　　　　　96年度交訴字第54號
公　訴　人　臺灣板橋地方法院檢察署檢察官
被　　　告　乙○○
選任辯護人　郭緯中 律師
　　　　　　周裕暐 律師
上列被告因過失致死案件，經檢察官提起公訴（96年度偵字第44
04 號） ，本院判決如下：
    主  文
乙○○從事業務之人，因業務上之過失致人於死，處有期徒刑柒
月，減為有期徒刑月又拾伍日，如易科罰金，以新臺幣壹仟佰
元折算壹日。
    事  實
一、乙○○係仁志汽車輪胎行（起訴書誤載為宏助工程有限公司
    ）之員工，平日以修車、駕駛汽車拿取材料或執行補胎為業
    ，駕駛車輛為附隨業務，為從事業務之人。其於民國95年6
    月30日下午2 時許，依老闆指示欲至臺北縣三峽鎮拿取汽車
    材料，遂駕駛客戶宏助工程有限公司所有之車號5T－6202號
    自用小貨車，沿臺北縣三峽鎮○○街往同鎮○○路之方向行
    駛，於同日下午2 時35分時，行經臺北縣三峽鎮○○路157
    號前，因走錯方向欲迴轉時，本應注意汽車迴車前，應暫停
    並顯示左轉燈光或手勢，看清無來往車輛，並注意行人通過
    ，始得迴轉，且依當時天候晴、有日間自然光線、道路型態
    為直路、路面無缺陷、無障礙物、視距良好，並無不能注意
    之情事，竟疏未注意及此，僅顯示左轉燈光但並未暫停（起
    訴書誤載為未減速）看清左右來車，即貿然從其所行駛之車
    道迴轉，使在其後方同方向騎乘車號M36 －561 號重型機車
    之王廖巡因閃避不及，而左倒往前滑行，撞上該自小貨車左
    後車身，致王廖巡頭部外傷合併嚴重腦挫傷、顱內出血、顱
    內骨折、腹部、胸部頓挫傷，引發低血量休克，經送醫急救
    ，仍於95年7 月1 日上午11時30分許不治死亡。乙○○肇事
    後在未被有偵查權之公務員或機關發覺其為犯嫌前，留在事
    故現場向到場處理之警員自承為肇事人，進而接受裁判。
二、案經王廖巡之母甲○○訴由臺灣板橋地方法院檢察署檢察官
    偵查起訴。
    理  由
一、按刑事訴訟法第159 條第1 項雖規定，被告以外之人於審判
    外之言詞或書面陳述，除法律有規定外，不得作為證據。惟
    同法第159 條之5 第1 、2 項已規定，經當事人於審判程序
    　同意作為證據，法院審酌該言詞陳述或書面陳述作成時之
    情況，認為適當者，亦得為證據。當事人、代理人或辯護人
    於法院調查證據時，知有第159 條第1 項不得為證據之情形
    ，而未於言詞辯論終結前聲明異議者，視為有前項之同意（
    指同條第1 項之同意作為證據），此乃第159 條第1 項所容
    許，得作為證據之例外規定之一。經查，本案被告乙○○、
    選任辯護人及檢察官於言詞辯論終結前，均未就所調查之道
    路交通事故現場圖、道路交通事故調查報告表(一)、(二)各乙紙
    、現場照片、臺北縣政府警察局舉發道路交通管理事件通知
    單1 紙、現場監視錄影光碟、監視錄影翻拍照片、國防醫學
    院三軍總醫院附設民眾診療服務處診斷證明書、臺灣板橋地
    方法院檢察署法醫驗斷書、勘驗筆錄等書面證據主張有刑事
    訴訟法第159 條第1 項不得為證據之情形，本院復審酌各該
    證據作成時之情況，認為適當，是本案經調查之證據均有證
    據能力，合先敘明。
二、訊據被告固對其係仁志汽車輪胎行之員工，平日以修車、駕
    駛汽車拿取材料或執行補胎為業，以及其為拿材料而於前揭
    時、地駕車迴轉前並未將其車輛暫停之事實均坦承不諱，惟
    矢口否認其於本件肇事有何過失，並辯稱：伊迴轉時有減速
    並打方向燈，且有注意來車，等伊快迴正時才聽到碰一聲，
    伊覺得是被害人車速過快且逆向行駛才撞到伊云云。而被告
    之辯護人為被告辯護稱：依卷附現場監視錄影畫面所示，被
    害人所騎乘之機車首度出於畫面時，即已於對向車道行駛，
    直至撞及被告所駕之自用小貨車時，機車係位於對向車道中
  　央偏路邊之位置，故本件肇事之原因應為被害人騎乘機車違
    反規定未靠右行駛，且未注意車前狀況而超速行駛所致等語
    。第查：
(一)、被告有於前揭時、地駕車肇事乙節，此為被告所不爭執，並
    有道路交通事故現場圖、道路交通事故調查報告表(一)、(二)各
    乙紙、現場照片18張、臺北縣政府警察局舉發道路交通管理
    事件通知單1 紙、現場監視錄影光碟1 片、監視錄影翻拍照
    片5 張在卷可稽；而被害人王廖巡因本件交通事故受有頭部
    外傷合併嚴重腦挫傷、顱內出血、顱內骨折、腹部、胸部頓
    挫傷，引發低血量休克，經送醫急救，仍不治死亡之事實，
    國防醫學院三軍總醫院附設民眾診療服務處診斷證明書、臺
    灣板橋地方法院檢察署法醫驗斷書、勘驗筆錄各1 份在卷可
    稽。
(二)、按汽車迴車前，應暫停並顯示左轉燈光或手勢，看清無來往
    車輛，並注意行人通過，始得迴轉，道路交通安全規則第10
    6 條第5 款定有明文。查被告於前揭時、地駕駛上開自小貨
    車肇事當時，天候晴、有日間自然光線、道路型態為直路、
    路面鋪裝柏油、乾燥、無缺陷、無障礙物、視距良好，此有
    前揭道路交通事故調查報告表(一)、(二)及現場照片在卷可考，
    故被告於客觀上並無不能注意之情事甚明。又被告對其於駕
    車迴轉當時並未暫停乙節並不爭執；而上開肇事路段路旁空
    地所設置往道路拍攝之監視鏡頭拍攝到之監視錄影畫面，經
    送台灣省台北縣區車輛行車事故鑑定委員會勘驗分析被告與
    被害人雙方於肇事前後之駕駛行為及路況，有於如下之秒數
    時間顯示如下之畫面：(1)[14:35:44]－被告駕駛自小貨車出
    現於監視鏡頭右側。被害人之機車則尚未出現。(2)[14:35:
    45] －被告所駕自小車往左開啟方向燈行駛約2/3 鏡頭寬度
    後，被告之自小貨車切入對向車道開始迴轉。同向被害人之
    機車進入監視鏡頭畫面，並於對向車道上行駛，隨後車身往
    左傾斜。被告的自小貨車整台車身已進入對向車道，車頭於
    監視鏡頭畫面之最左邊。機車約行進至監視鏡頭畫面中間處
    ，車身已左倒往前滑行。(3)[14:35:46]－被告之自小貨車往
    左轉近90度，車頭對正路旁空地。機車往前滑行至自小貨車
    的左後車身處。(4)[14:35:47]－機車滑行撞擊自小貨車左後
    車身。自小貨車身繼續迴轉，左側兩輪因離心力之關係離地
    ，似乎即將往右翻車。(5)[14:35:48]－自小貨車往前移動往
    左回正壓機車前輪，再往前移動，於52秒時將車停於路外的
    空地上。而監視鏡頭另有拍攝到一部營業用半聯結車其車身
    長度12公尺，其車頭及車尾恰好為整個監視鏡頭畫面寬度一
    致，依此推算出監視鏡頭所能拍攝之道路長度約等於一部營
    半聯結車的長度即12公尺，此有該鑑定委員會95年9 月21日
    北縣鑑字第0955181408號函1 紙在卷可考，並有該監視錄影
    光碟片1 片、畫面翻拍照片5 張存卷可稽，復經本院查核上
    開監視錄影畫面屬實。則依據上開勘驗錄監視影帶畫面即可
    得知，被告於上揭時、地將其車輛迴轉至對向車道前，確實
    僅有顯示左轉方向燈，然並未在道路中央之行車分向線處稍
    做暫停以等候來車通過，即逕行迴轉，而由該自小貨車於與
    機車撞擊後，其車身左側兩輪竟均因離心力關係而離地之情
    形以觀，足徵被告當時迴轉的速度並非平緩。而倘若被告於
    迴轉之彼時能在該道路中央之行車分向線處稍做暫停，衡情
    其自當有機會可以看清左右來車，而能注意到被害人即將騎
    車靠近之情況，並能有充足之時間可採取適當之措施以避免
    本件交通事故結果之發生無疑。是以，被告在無不能注意之
    情況下，竟疏未注意於車輛迴轉時暫停並看清左右來車，即
    貿然從其所行駛之車道迴轉之行為，於本件肇事自有過失。
    故縱使被告辯稱其於迴轉當時有減速並打方向燈乙節確屬實
    在，亦無足因此卸免其罪責。況本件經送台灣省臺北縣區車
    輛行車事故鑑定委員會、台灣省車輛行車事故覆議鑑定委員
    會鑑定結果，亦持相同見解，有臺灣省臺北縣區車輛行車事
    故鑑定委員會95年9 月21日北縣鑑字第0955181408號鑑定意
    見書、臺灣省車輛行車事故覆議鑑定委員會95年12月8 日府
    覆議字第9511067 號鑑定意見書、臺灣省車輛行車事故覆議
    鑑定委員會96年8 月1 日府覆議字第0950101067B 函覆本院
    函文各1 份在卷可稽，益證被告確有過失。
(三)、次按行車速度，依速限標誌或標線之規定，無速限標誌或標
    線者，行車時速不得超過五十公里。但在未劃設車道線、行
    車分向線或分向限制線之道路，或設有快慢車道分隔線之慢
    車道，時速不得超過四十公里。又汽車在未劃設慢車道之雙
    向二車道行駛時，均應在遵行車道內行駛，在劃有行車分向
    線之路段，超車時得駛越，但不能併行競駛。機器腳踏車行
    駛之車道，應依標誌或標線之規定行駛；無標誌或標線者，
    在未劃分快慢車道之道路，得在最外側二車道行駛；單行道
    得在最左、右側車道行駛。汽車超車及讓車時，欲超越同一
    車道之前車時，須先按鳴喇叭二單響或變換燈光一次，但不
    得連續密集按鳴喇叭或變換燈光迫使前車允讓。道路交通安
    全規則第93條第1 項第1 款、第97條第1 項第1 款、第3 款
    、第99條第1 項第1 款、第101 條第1 項第3 款分別定有明
    文。雖被告辯護人為被告辯護稱：本件肇事之原因應為被害
    人騎乘機車違反規定未靠右行駛，且未注意車前狀況而超速
    行駛所致等語。然查，依卷附交通事故現場圖及現場照片所
    示，本件肇事路段係未劃分快慢車道之雙向二車道，且路段
    中央劃有黃虛線即行車分向線，並非單行道，則依前述道路
    交通安全規則之規定，該路段之行車速限應為五十公里，而
    被害人騎乘上開機車在未劃分快慢車道之本件肇事路段行駛
    時，並毋需靠右行駛至明。故被告辯護人稱：被害人違反規
    定未靠右行駛乙節，顯有誤會。又依據前述台灣省臺北縣區
    車輛行車事故鑑定委員會勘驗監視錄影光碟秒數內容可知，
    該監視鏡頭所能拍攝之道路長度約等於一部營半聯結車的長
    度即12公尺，而被害人之機車開始從監視鏡頭畫面的最右側
    駛進出現之時間為14時35分44秒，而該機車是於14時35分45
    秒時駛至監視鏡頭畫面的中間處，則以被害人機車之於肇事
    前所經歷的上述1 秒鐘時間已行駛之距離約為6 至12公尺道
    路長，經換算成時速則約為21.6至43.2公里（＝6 至12公尺
    ×3600秒÷1000公尺），是以，並無確切證據證明被害人於
    肇事當時有超速行駛之情形，故被告辯護人認被害人於肇事
    當時有超速行駛乙節，尚屬無據。而固然依卷附現場監視錄
    影畫面所示，被害人所騎乘之機車首度出於畫面時，即已有
    越行車分向線行駛之事實，惟該行車分向線係「黃虛線」路
    段，非屬禁止跨越之分向限制線「雙黃實線」路段，而因被
    害人騎車跨越行車分向線行駛之行為，並非與對向迎面駛來
    之車輛發生肇事，而係與同向右前未依規定迴車之被告發生
    肇事，是以，應認被害人疏未注意車前狀況，於本件事故之
    發生亦有過失。惟被告於本件肇事既有過失，已如前述，則
    被害人之過失僅係與被告之過失併合而為肇事之原因，被告
    之刑責自不能因此相抵獲得減免，僅可供量刑之斟酌而已。
    故被告辯護人以本件肇事原因全然係因被害人騎乘機車違反
    規定未靠右行駛，且未注意車前狀況而超速行駛所致乙節，
    尚非有據，委無足採。至於被告辯護人聲請將事故資料連同
    錄影帶另交由警察大學交通研究所進行事故鑑定，惟本院認
    卷存監視錄影所拍攝到本件肇事經過之畫面尚稱清晰，且台
    灣省台北縣區車輛行車事故鑑定委員會勘驗監視錄影畫面所
    分析之被告與被害人雙方之行車動向亦甚詳盡，復經臺灣省
    車輛行車事故覆議鑑定委員會於前揭函覆本院之函文中詳述
    其覆議之根據，本院認無另行囑託其他鑑定機關鑑定之必要
    ，併此敘明。綜上，本案被告之過失行為與被害人之死亡間
    復具有相當因果關係，本案事證已臻明確，被告犯行堪以認
    定。
三、被告係從事駕駛業務之人，其因業務上之過失致被害人死亡
    ，核其所為係犯刑法第276 條第2 項之業務過失致死罪。而
    刑法雖於94年2 月2 日經總統公布，並自95年7 月1 日起施
    行，惟本件交通事故係於95年6 月30日14時許發生，並於翌
    日即同年7 月1 日11時30分許發生被害人死亡之結果，則被
    告之上開過失犯行既從舊法持續至新法施行後始終了，則應
    逕適用現行刑法規定，併此敘明。又被告於犯罪未被有偵查
    權之機關或公務員發覺前，向臺北縣政府警察局三峽分局自
    首犯行，並接受審判，此有該分局交通分隊道路交通事故肇
    事人自首情形紀錄表1 紙在卷可憑，依自首之規定減輕其刑
    。爰審酌被告品行、智識程度、過失程度之輕重，肇事後自
    首犯行，態度尚稱良好，惟尚未能與被害人家屬達成民事和
    解等一切情狀，量處如主文所示之刑。又查中華民國九十六
    年罪犯減刑條例業經立法院制定，並業經總統於96年7 月4
    日公布，自96年7 月16日起生效，茲因被告為上開犯行之犯
    罪時間在96年4 月24日以前，合於減刑條件，應依中華民國
    九十六年罪犯減刑條例第2 條第1 項第3 款、第7 條、第9
    條之規定，減刑如主文所示之減得之刑，並諭知易科罰金之
    折算標準。
據上論斷，應依刑事訴訟法第299 條第1 項前段、刑法第276 條
第2 項、第62條前段、第41條第1 項前段，刑法施行法第1 條之
1 第1 項、第2 項前段，中華民國九十六年罪犯減刑條例第2 條
第1 項第3 款、第7 條、第9 條，判決如主文。
本案經檢察官江祐丞到庭執行職務。
中　　華　　民　　國　　96　　年　　10　　月　　19　　日
                        交通法庭  審判長法  官
                                        法　官
                                        法　官
右正本證明與原本無異
如不服本判決應於送達後十日內向本院提出上訴狀
                                        書記官
中　　華　　民　　國　　96　　年　　10　　月　　19　　日
附錄本案論罪科刑法條全文：
中華民國刑法第276條
因過失致人於死者，處2 年以下有期徒刑、拘役或2 千元以下罰
金。
從事業務之人，因業務上之過失犯前項之罪者，處5 年以下有期
徒刑或拘役，得併科3 千元以下罰金。
